臺灣基隆地方法院基隆簡易庭民事判決
111年度基簡字第674號
原      告  陳紀如  

被      告  朱省翰  



上列當事人間損害賠償事件，原告就本院民國110年度金訴字第1
38號違反洗錢防制法等案件提起刑事附帶民事訴訟，經本院刑事
庭以111年度附民字第3號裁定移送而來，本院於111年8月31日辯
論終結，判決如下：
    主      文
被告應給付原告新臺幣貳拾萬元，及自民國一百一十一年一月七
日起至清償日止，按週年利率百分之五計算之利息。
訴訟費用由被告負擔。
本判決得假執行。但被告如以新臺幣貳拾萬元為原告預供擔保，
得免為假執行。
    事實及理由
一、被告經合法通知，未於言詞辯論期日到場，核無民事訴訟法
    第386條各款所列情形，爰依民事訴訟法第436條第2項、第
    第385條第1項前段之規定，准原告之聲請，由其一造辯論而
    為判決。
二、原告主張：
    被告因收入短缺而於民國110年1月12日，提供其「國泰世華
    商業銀行股份有限公司000-000000000000號」帳戶（下稱系
    爭帳戶）之存摺、金融卡、密碼以及網路銀行帳號、密碼，
    予不詳之詐欺集團（下稱系爭詐騙集團）收取詐騙贓款。而
    系爭詐騙集團則係推由不詳成員，先於109年12月間，藉由
    社群網站「臉書」之「Sprmayboo」粉絲專業，假稱小額投
    資指導教學，誘使原告以通訊軟體LINE，將化名為「夢婷」
    之集團成員（下稱「夢婷」）加為好友（「夢婷」LINE帳號
    ：plw26530），再由「夢婷」以及其他集團成員指示原告連
    結特定網址（註冊名稱為「發現金融」及「ANS安碩」），
    從而要求原告加入成為會員，以便彼等佯以投顧老師之名義
    ，誆騙原告藉由網路銀行轉、匯款項；後原告果因誤信彼等
    話術，於110年1月21日下午1時13分左右，將自己帳戶內之
    新臺幣（下同）200,000元，轉帳匯至業由系爭詐騙集團支
    配管領之系爭帳戶，而系爭詐騙集團則將上開款項提領朋分
    一空。又被告固已遭臺灣基隆地方檢察署（下稱基隆地檢署
    ）檢察官提起公訴；惟原告遭此集團詐騙，總計受有200,00
    0元之財產損失，故原告乃本於侵權行為之法律關係，請求
    被告賠償損害，並聲明：被告應給付原告200,000元，及自
    起訴狀繕本送達之翌日起至清償日止，按週年利率5%計算之
    利息；願供擔保，誰准宣告假執行。
三、被告答辯：
　　被告經本院合法通知，未於言詞辯論期日到場，亦未提出書
    狀為任何聲明或陳述。
四、本院判斷：　
　㈠被告於110年1月12日，將系爭帳戶之存摺、金融卡、密碼以
    及網路銀行帳號、密碼，提供予系爭詐騙集團收取贓款，而
    系爭詐騙集團則推由不詳成員，先於109年12月間，藉由社
    群網站「臉書」之「Sprmayboo」粉絲專業，假稱投資指導
    從而誘使原告以通訊軟體LINE，將集團成員「夢婷」加為好
    友（「夢婷」LINE帳號：plw26530），後「夢婷」以及其他
    集團成員則指示原告連結特定網址（註冊名稱為「發現金融
    」及「ANS安碩」），從而要求原告加入成為會員，以便彼
    等佯以投顧老師之名義，誆騙原告藉由網路銀行轉、匯款項
    ；原告誤信彼等話術，遂於110年1月21日下午1時13分左右
    ，以網路轉帳之方式，將自己帳戶內之現金200,000元匯至
    業由系爭詐騙集團支配管領之系爭帳戶，後系爭詐騙集團則
    將上開款項提領一空；嗣臺灣基隆地方檢察署檢察官就被告
    提起公訴，刑事法院（即本院刑事庭）亦以110年度金訴字
    第138號刑事判決，就被告論處相應之罪刑在案。此悉經本
    院職權調取上開刑事案卷確認屬實，並有臺灣高等法院被告
    前案紀錄表、本院110年度金訴字第138號刑事判決存卷為憑
    。
  ㈡按民事法上之「過失」，倘以其「欠缺注意之程度」作為標
    準，固可概分為「抽象輕過失（欠缺『善良管理人之注意』）
    」、「具體輕過失（欠缺『與處理自己事務為同一之注意』）
    」與「重大過失（欠缺『普通人之注意』）」（最高法院42年
    台上字第865號判例意旨、96年度台上字第1649號判決意旨
    參照），惟單就民法第184條第1項前段所稱「過失」而論，
    實務向來均以「抽象輕過失（欠缺善良管理人之注意）」，
    作為行為人是否應負過失侵權行為賠償責任之標準（最高法
    院19年上字第2746號判例意旨、93年台上字第851號判決意
    旨參照），因此，民事侵權行為法上之過失責任，並不著重
    於「行為人之個人預見能力（主觀之過失概念）」，而係著
    重在「善良管理人之預見能力（客觀之過失概念）」，也就
    是觀察「一般具有專業智識或經驗且勤勉負責之人，在相同
    情況之下，是否能預見並避免或防止損害結果之發生」，並
    以此作為行為人應否負過失侵權行為責任之基準。承此前提
    ，民事侵權行為法之過失，係衡量比較「具體加害人之『現
    實行為』」，與「同一情況下善良管理人之『當為行為』」，
    而所謂「善良管理人之『當為行為』」，則應衡諸具體行為人
    所屬職業，或所從事的某種社會活動，乃至某種年齡層「通
    常所具有的智識能力」以為認定，倘「具體加害人之『現實
    行為』」低於善良管理人之注意標準，即可認其應負民事侵
    權行為法上的過失責任。此係因刑事法律與民事法律之規範
    目的不同，亦即「刑事過失」重在「整體法律秩序與整體社
    會之衡平考量」，而「民事過失」則祇著重於「當事人彼此
    雙方之衡平」，故民事過失並不強調所謂「行為人之主觀非
    難」（因民事侵權行為並非重在懲罰「行為人之主觀惡行」
    ），而是強調「客觀化」與「類型化」的一般標準。承前㈠
    所述，被告提供系爭帳戶之存摺、金融卡、密碼以及網路銀
    行帳號、密碼，任憑第三人自由使用；衡諸「金融匯兌」相
    較於「現實給付」所帶來之種種便利，以及「金融匯兌」可
    循其「資金流動軌跡」追溯某筆特定金流來源、去向之特性
    ，犯罪集團邇來遂傾向於「收購、借用他人帳戶」，藉以「
    遮斷犯罪贓款資金流動之軌跡」，從而達成彼等神隱以避查
    緝之目的，因金融帳戶事關存戶個人財產權益之保障，具有
    高度之專屬性、私密性，除非本人或與本人具密切關係者，
    難認有何得以自由流通使用該等專屬於特定人之金融帳戶之
    正當理由，一般人亦應妥為保管存摺、提款卡、密碼等物，
    此要屬吾人一般生活經驗所足可體察之日常知識，尤以近來
    政府機關、新聞媒體乃至金融機構，對於「犯罪集團大量收
    購、借用帳戶使用，再遣人提領該等帳戶內之犯罪贓款，藉
    此遮斷資金流動軌跡從而逃避查緝」等情事，均已強力宣導
    多時，考量「與被告年齡、社會活動或經驗相當之一般人」
    通常所具有的智識能力，彼等除應可明確認知「允供帳戶為
    他人代收、代轉帳款，或聽從指示跑腿取、送不明款項」之
    高度風險，尤應知「拒絕提供帳戶、拒絕跑腿取、送款項」
    ，從而避免或防止類此詐騙事件之滋生，是「被告提供系爭
    帳戶任憑他人自由使用」等具體加害人之「現實行為」，顯
    然低於善良管理人（與被告年齡、社會活動或經驗相當之一
    般人）之注意標準，從而，無論被告有無「詐騙犯罪」之主
    觀預見，亦不論刑事案件之審理結果，被告就其「欠缺『善
    良管理人之注意』」所造成之他人損害，至少均應負民事侵
    權行為法上的過失責任。
  ㈢按因故意或過失，不法侵害他人之權利者，負損害賠償責任
    。數人共同不法侵害他人之權利者，連帶負損害賠償責任。
    不能知其中孰為加害人者，亦同。造意人及幫助人，視為共
    同行為人。負損害賠償責任者，除法律另有規定或契約另有
    訂定外，應回復他方損害發生前之原狀；第1項情形，債權
    人得請求支付回復原狀所必要之費用，以代回復原狀；不能
    回復原狀或回復顯有重大困難者，應以金錢賠償其損害。民
    法第184條第1項前段、第185條第1項、第2項、第213條第1
    項、第3項、第215條定有明文。且民法第216條固規定，損
    害賠償除法律另有規定或契約另有訂定外，應填補債權人所
    受損害（積極損害）及所失利益（消極損害），惟無論損害
    或利益，均須與責任原因事實具有相當因果關係，始足當之
    。而所謂相當因果關係，則係指行為人之故意、過失不法行
    為，依客觀之觀察，通常會發生損害者，即為有因果關係，
    如必不生該等損害或通常亦不生該等損害者，則不具有因果
    關係。本件承前㈠所述，被告允供詐騙集團使用系爭帳戶，
    而詐騙集團則係推由不詳成員，訛騙原告將其帳戶內之200,
    000元匯至業由系爭詐騙集團支配管領之系爭帳戶，是原告
    損失200,000元之結果，與被告允供系爭帳戶之侵權行為間
    ，顯然具有相當因果關係，從而，被告理應於200,000元之
    範圍以內，就原告負損害賠償之責，此要無可疑；從而，原
    告於200,000元之範圍以內，請求被告賠償200,000元，要與
    侵權行為損害賠償之法律規定相合，應予准許。
  ㈣按「給付無確定期限者，債務人於債權人得請求給付時，經
    其催告而未為給付，自受催告時起，負遲延責任。其經債權
    人起訴而送達訴狀，或依督促程序送達支付命令，或為其他
    相類之行為者，與催告有同一之效力。」「遲延之債務，以
    支付金錢為標的者，債權人得請求依法定利率計算之遲延利
    息。」「應付利息之債務，其利率未經約定，亦無法律可據
    者，週年利率為百分之五。」民法第229條第2項、第233條
    第1項前段、第203條定有明文。查原告對被告於系爭200,00
    0元範圍以內之侵權行為債權，乃「無確定期限」之給付，
    是原告請求被告自起訴狀繕本送達翌日即111年1月7日起至
    清償日止，以200,000元按週年利率5%計付遲延利息，同屬
    適法而無不當。
五、從而，原告本於侵權行為之法律關係，請求被告給付如主文
    第一項所示，為有理由，應予准許。
六、本件係刑事附帶民事訴訟，而由本院刑事庭移送民事庭者，
    依法不需徵收裁判費，且至本院言詞辯論終結時，亦未發生
    其他訴訟費用，故無從確定訴訟費用之數額。惟依法仍應依
    民事訴訟法第78條，諭知訴訟費用由敗訴之被告負擔，以備
    將來如有訴訟費用發生時，得以確定其數額，併予敘明。
七、原告勝訴部分，係因訴訟標的金額未逾500,000元，適用簡
    易程序所為被告敗訴之判決，依民事訴訟法第389條第1項第
    3款，應依職權宣告假執行，併職權宣告被告預供相當之擔
    保金額後，得免為假執行。　
中　　華　　民　　國　　111 　年　　8 　　月　　31　　日
                  基隆簡易庭法  官   王慧惠
以上正本係照原本作成。  
對於本件判決如有不服，應於收受送達後20日內向本院提出上訴
書狀，上訴於本院合議庭，並按他造當事人之人數附具繕本。如
委任律師提起上訴者，應一併繳納上訴審裁判費。
中　　華　　民　　國　　111 　年　　8 　　月　　31　　日
                            書記官   姚安儒